【裁判字號】    92,交易,86
【裁判日期】    920227
【裁判案由】    過失傷害
【裁判全文】
臺灣高雄地方法院刑事判決                          九十二年度交易字第八六號
    公  訴  人  臺灣高雄地方法院檢察署檢察官
    被      告  甲○○原名江.
右列被告因傷害案件，經檢察官聲請簡易判決（九十一年度偵字第二四一九三號），
本院認不宜以簡易判決處刑，改依通常程序審理，判決如左：
    主  文
甲○○無罪。
    理  由
一、公訴意旨係以︰被告甲○○（原名江莉萍）於民國九十一年八月二日十七時十分
    許，駕駛車號九Ｓ—○二八二號小客車，沿高雄市○○○路由東往西方向行駛，
    途經該路與同愛街之交岔路口，在路邊臨時停車後，欲再啟動往前行駛時，本應
    注意車前狀況，隨時採取必要之安全措施，而依當時情形並無不能注意之情事，
    竟疏未注意車前狀況，適有告訴人乙○○騎乘車號ΖＢＩ—五四六號重型機車，
    因遇紅燈而停在被告甲○○所駕駛前開自小客車前，致遭被告甲○○所駕駛之前
    開自小客車撞及車尾處，告訴人乙○○因之受有左腳踝挫傷之傷害，案經乙○○
    提出告訴，因認被告甲○○涉犯過失傷害罪嫌。
二、按犯罪事實應依證據認定之，無證據不得推定其犯罪事實。又不能證明被告犯罪
    者，應諭知無罪之判決，刑事訴訟法第一百五十四條、第三百零一條第一項分別
    定有明文。另按事實之認定，應憑證據，如未能發現相當證據，或證據不足以證
    明，自不能以推測或擬制之方法，為裁判基礎；最高法院分別著有四十年臺上字
    第八六號判例、三十年度上字第一八三一號判例可資參照。復按傷害罪所保護之
    客體乃為身體之不可侵害性，是傷害行為如未至傷害健康或身體之程度自不得視
    為輕傷。
三、訊據被告甲○○固不否認於上開時間、地點駕駛前開車號自小客車在路旁臨時停
    車，於起步時未採煞車，導致以車頭保險桿中央處撞及告訴人乙○○所騎乘之機
    車，及另一名陸欣淇等情無訛，惟堅決否認涉有過失傷害犯行，辯稱：伊當時雖
    撞到告訴人之機車，但告訴人是否有跌倒伊並不確定，且伊下車查看時，是另一
    名行人陸欣淇有受傷，告訴人並未受傷，待送陸欣淇至醫院時，告訴人也一同至
    醫院，但並未表示受傷等語。公訴意旨認被告涉有過失傷害犯行，係以被告之自
    白，及告訴人之指訴、肇事現場圖、高雄醫學院附設中和紀念醫院診斷證書各一
    份等為之論據。
四、惟查：
（一）公訴人於偵查中並未傳喚被告到庭，然據被告於警詢時即稱︰當天伊停車處是
      不能臨時停車之地，伊見警察過來取締，即欲離開，但未注意到告訴人騎乘機
      車在前方等紅燈，及另有行人陸欣淇，就擦撞上，車禍當時雖有看到告訴人所
      騎乘之機車倒地，但並沒有看見告訴人有倒地受傷的情形，至於告訴人提出傷
      害告訴，伊不知是否因與伊發生車禍所造成等語，顯見被告雖有坦承駕車擦撞
      告訴人所騎乘之機車，但否認告訴人當時有受傷，是被告對於告訴人所提出之
      傷害告訴並未自白，公訴人遽指被告自白過失傷害犯行不諱顯有誤會。
（二）被告於肇事後，被告所駕駛之自小客車停在建國三路東向西之慢車道處，車頭
      朝西、車尾朝東方向斜停在建國三路二十號地下室出口前，告訴人所騎乘之機
      車則往左傾倒在被告所駕駛自小客車前方，二車受損處分別為，被告之車輛係
      車頭保險桿中央車牌處有凹損，告訴人之機車則是機車車尾處受損，機車座椅
      部分則因機車倒地而斷裂等情，有高雄市政府警察局交通大隊第一分隊員警至
      現場處理測繪之Ａ３類道路交通事故調查報告表一份、交通事故現場談話紀錄
      表二紙，及事故現場與車損照片共五幀均附卷可按，堪認被告於九十一年八月
      二日十七時十分許，駕駛車號九Ｓ—０二八二號自小客車，原先停在高雄市三
      民區○○○路二十號地下室入口前之路旁，剛起步時，竟未注意在前方騎乘機
      車之告訴人正停等紅燈，以致所駕駛之自小客車車頭保險桿中央處，擦撞告訴
      人所騎乘機車之車尾處而肇事之情足堪認定，然本件之爭議點，即為被告雖有
      過失之行為，但告訴人是否因之有受傷？
（三）據證人即前往現場處理員警吳勝中在庭證稱︰本件車禍事故係伊到事故現場處
      理，Ａ３類道路交通事故調查報告表亦為伊測繪，本件車禍有三方面人，其中
      有一位行人受傷送醫院，但該名行人表示自行處理，不須員警介入，告訴人當
      時騎乘機車，伊當時有問告訴人是否有受傷，告訴人表示沒有，且送受傷行人
      到醫院時，告訴人也一同前往探視該名行人，也沒有表示受傷掛號，是因被告
      與告訴人在警局談不攏，伊才製作前開報告表，隊裡有分成三類報告表，Ａ１
      類表示有死亡、Ａ２類表示有受傷、Ａ３是僅有車輛受損，人沒有受傷的情形
      等語甚明。
（四）復依告訴人對現場處理員警製作現場談話記錄表時表示︰「本車禍案本人遵守
      交通規則紅燈依法停車，被九Ｓ—○二八二號轎車從後衝撞，身體無恙，驚嚇
      過度」等語，另於警詢中先稱︰當時被告自伊後方衝出，先撞上行人陸欣淇，
      再撞上伊，致伊等人撞成一團，陸欣淇有受傷，伊就將其扶起，並跟隨救護車
      送陸欣淇致醫院，伊當時左腳痲痹，及驚嚇過度等語，於檢察官偵查中則稱︰
      告訴人撞擊伊，致伊左腳痲痹，右腳受傷等語，於本院調查時又另稱︰被告從
      後面撞上伊的機車，機車倒的時候依照物理慣性定律，伊整個人被彈出來，是
      往後彈，被彈到被告車子旁邊，伊當時左腳麻痹等語，有前開筆錄，及交通事
      故現場談話紀錄表一紙在卷可按，是告訴人所騎乘之機車雖遭被告所駕駛之車
      輛自後撞及，但告訴人因之受傷，先稱身體無恙，僅有驚嚇，復改稱左腳麻痹
      、右腳受傷、又另陳︰人往後彈，左腳麻痹等語，就受傷情形先後所述不一，
      實不無疑義。
（五）再者，告訴人於九十一年八月二日二十三時二十五分許，至高雄醫學院附設中
      和紀念醫院急診室進行驗傷，並檢驗出左踝挫傷之傷害，有前開醫院開立之診
      斷證明書一紙附卷可參，然告訴人於上述時間至前開醫院求診，主訴車禍受傷
      ，左小腿疼痛，轉動不靈活，經安排Ｘ光檢查，並無骨折之情，且告訴人所指
      受傷處亦無表面擦傷或瘀青之情形，而所謂「挫傷」之定義，係指身體任何一
      部位受到外力作用所產生之瘀青一節，亦有高雄醫學大學附設中和紀念醫院於
      九十二年一月二十四日以（九二）高醫附祕字第○一九五號函，及本院九十二
      年二月十日辦理刑案電話查詢登記表各一份均附卷可稽，顯見告訴人所陳左小
      腿受傷，但自外觀來看並無任何破皮擦傷、淤青挫傷之傷害，且經拍攝Ｘ光，
      亦未發現告訴人所陳受傷部位之骨頭有何傷害之情，且告訴人陳稱摔倒時感到
      左腳麻痺，但告訴人亦坦陳稱有前往醫院，但竟未即時請求醫院進行檢查傷勢
      情形，顯與常情不符，是縱有告訴人所陳之疼、痛、麻等主觀感受，但客觀上
      並無法驗證出有何傷勢，實尚難遽認為傷害。
（六）另參以前開Ａ３類道路交通事故調查報告表所繪二車肇事後所停止位置，及現
      場相片所呈：現場並無任何煞車痕、刮地痕、亦無車輛受損之碎裂物，以及二
      車受損輕微凹損等資料，及告訴人所陳：當時伊是停止狀態正在等紅綠燈，被
      告啟動車子從後面過來，撞倒伊的機車車尾處等語，足認被告所陳：當時是從
      路邊剛起步，僅將排檔排至前進檔，並未採煞車或油門等語堪以採信，即被告
      將車輛排檔排至前進檔，並踩油門，車子之速度甚為緩慢，因此撞擊力道應甚
      輕，縱告訴人有隨機車倒地，但因無強力之撞擊，如有摔倒情形，並不必然會
      有受傷。
（七）綜上所述，並參諸：以被害人之陳述為認定犯罪之依據時，必其陳述並無瑕疵
      ，且就其他方面調查，又與事實相符，始能認有證據能力（最高法院著有六十
      一年度台上字第三○九九號判例意旨可參）。所謂無瑕疵，係指被害人所為不
      利被告之陳述，與社會上一般生活經驗或卷存其他客觀事實並無矛盾而言。至
      所謂就其他方面調查認與事實相符，非僅以所援用之旁證足以證明被害結果為
      已足，尤須綜合一切積極佐證，除認定被告確為加害人之可能外，在推理上無
      從另為其他合理原因之假設，有一不合於此，即不能以被害人之陳述做為論斷
      之證據。本件卷附之驗傷診斷書雖記載告訴人左踝挫傷，但此僅係依據告訴人
      之主訴疼痛或麻痺等資料，僅能證明被告當時之主觀感受，但告訴人所訴受傷
      部位並無表面擦傷、淤青之挫傷，進行Ｘ光檢查亦無骨折之任何傷勢情形；且
      告訴人所述遭受傷之情形先後不一，已如前述，非無瑕疵可指；到庭證人亦證
      稱未看見告訴人受傷情形，此外，復查無其他證據可資證明被告所駕駛之車輛
      雖有撞擊告訴人所騎乘之機車，告訴人並隨機車因之倒地，但並無任何受傷情
      形，是本件不能證明被告涉犯傷害罪，自應為其無罪之諭知。
據上論斷，應依刑事訴訟法第三百零一條第一項，判決如主文。
中      華      民      國    九十二    年      二      月    二十七    日
                        臺灣高雄地方法院交通法庭
                            法    官  程克琳
右正本證明與原本無異。
如不服本判決，應於判決送達後十日內，向本院提出上訴狀。
                             書 記官   梁瑜玲
中    華    民    國      九十二      年      三      月      三      日


司法院資訊處製作；財團法人民間司法改革基金會備份。
